【裁判字號】    92,易,897
【裁判日期】    920429
【裁判案由】    違反動產擔保交易法
【裁判全文】
臺灣高雄地方法院刑事判決                          九十二年度易字第八九七號
    公  訴  人  臺灣高雄地方法院檢察署檢察官
    被      告  甲○○
右列被告因違反動產擔保交易法案件，經檢察官聲請簡易判決處刑（九十一年度偵字
第二一一七五號），本院簡易庭認應適用通常程序審理，判決如左：
    主  文
甲○○無罪。
    理  由
一、公訴意旨略以：被告甲○○於民國九十年八月三日，以設定動產抵押之方式，以
    其所有車號Ｊ九—○八五九號自小客車向乙○○○銀行股份有限公司（下稱匯通
    公司、現已該稱為國泰銀行）四維分行貸款新台幣（下同）十一萬元，為動產擔
    保交易之債務人，雙方並約定分二十四期償還，每月付款五千五百九十八元，標
    的物存放地點為高雄市○○區○○路三六五巷十四弄二十二號，在價金未付清之
    前，買受人僅得依約占有使用，不得任意遷移或為其他處分，詎料甲○○在取得
    標的物後，僅付款三期，自九十年十一月三日起即拒不付款，意圖為自己不法之
    利益，於九十年十一月間，將該標的物遷移逃匿不知去向，致匯通銀行追索無著
    受有損害，因認被告涉犯動產擔保交易法第三十八條之罪嫌。
二、按犯罪事實應依證據認定之，無證據不得推定其犯罪事實；不能證明被告犯罪者
    ，應諭知無罪之判決，刑事訴訟法第一百五十四條、第三百零一條第一項定有明
    文。又所謂證據，須適於為被告犯罪事實之證明者，始得採為斷罪資料，如未能
    發現相當證據，或證據不足以證明，自不能以推測或擬制之方法，以為裁判基礎
    （最高法院著有五十三年台上字第二七五○號及四十年台上字第八十六號判例參
    照）。
三、公訴人認被告涉嫌違反動產擔保交易法罪嫌，係以被告供承不諱，核與告訴人匯
    通銀行告訴代理人劉秉浩指訴綦詳，並有動產擔保交易動產抵押設定登記申請書
    及動產抵押契約書附卷為其主要論據。
四、訊據被告甲○○固坦承於九十年八月三日向乙○○○銀行四維分貸款十一萬元，
    並以其所購得之車號Ｊ九—○八五九號自小客車設定動產抵押予告訴人公司，雙
    方約定每月為一期，須支付五千五百九十八元，且僅支付三期即未再支付等情無
    訛，惟堅決否認有何違反動產擔保交易法之犯行，辯稱︰伊因遭公司裁員才沒有
    辦法付款，且伊並未將車輛遷移他處，均停放在住家附近，銀行也是在伊家附近
    將車輛拖走並拍賣等語。
五、經查︰
（一）被告前於九十年八月三日，因購買車號Ｊ九—○八五九號自小客車，而向匯通
      公司貸款十一萬元，並以前開車輛設定動產抵押權予告訴人公司，為動產擔保
      交易之債務人，並約定標的物存放地點為高雄市○○區○○路三六五巷十四弄
      二十二號等情，業據被告坦承在卷，核與告訴人指訴情節相符，並有汽車貸款
      申請書、車輛動產抵押契約書、高雄市監理處動產擔保交易登記證明書等資料
      表影本附卷可憑，固堪信為真實。
（二）而被告戶籍地與約定標的物存放地點相同，其戶籍並未遷移，業經本院於被告
      到庭時核閱其身分證無訛，而本件動產抵押契約之標的物係自小客車，為可移
      動之交通工具，其為代步之用，勢須隨處停放，停放地點或在停車場、或在路
      邊、或在騎樓下或任何其他可停放之處所，但並不可能停在住家正門門口前，
      且亦不可能長久停放一處，此為眾所週知之事，是被告與告訴人間約定標的物
      存放地點，應解為停放於被告生活起居所得支配範圍之場所即為已足。準此，
      被告既未遷移戶籍，亦居住該處並未搬遷，告訴人公司雖寄發存證信函予被告
      ，被告縱未積極為任何回應，亦難因之遽認被告有為遷移前開標地物之行為。
（三）再者，有關前開車輛已由告訴人公司牽回，並另行拍賣，而前開車輛係在被告
      住家附近巷子裡找到後牽回，並於九十一年八月二十一日第一次拍賣，以一萬
      九千元之價格拍出等情，亦據告訴代理人黃挺維在庭陳述明確，亦足徵被告平
      日使用車輛而將車輛駛離，但仍停回住家附近巷道內，並未將標的物遷移他處
      之情，即堪採信，告訴代理人雖指稱公司連絡被告出面，但被告並未出面，且
      公司派員約定停放車輛地點察看，亦未看到車子等語，尚不足認被告已將該自
      小客車遷移他處。
（四）至於公訴人雖指被告於偵查中自白犯行，惟遍閱偵查卷內資料，並無被告自白
      犯行之證據存在，且其於警詢中亦稱：平常將車輛放在住家附近，可見公訴人
      認被告於偵查中自白犯行並無依據。據前說明，實不足認被告確有公訴意旨所
      指遷移標的物之犯行。此外，又查無其他積極證據，足認被告確有涉犯動產擔
      保交易法第三十八條罪嫌之情事，應認不能證明被告犯罪，依法應諭知無罪之
      判決。
據上論斷，應依刑事訴訟法第四百五十二條、三百零一條第一項，判決如主文。
本案經檢察官劉仲慧到庭執行職務
中      華      民      國    九十二    年      四      月    二十九    日
                        臺灣高雄地方法院刑事第三庭
                            法    官    程克琳
右正本證明與原本無異。
如不服本判決，應於判決送達後十日內，向本院提出上訴狀。
                             書 記官    梁瑜玲
中    華    民    國      九十二      年      五      月      一      日


司法院資訊處製作；財團法人民間司法改革基金會備份。
